臺灣高等法院臺中分院刑事判決
111年度原上易字第9號
上  訴  人  
即  被  告  詹明傳



指定辯護人  本院公設辯護人郭博益  
上列上訴人因竊盜案件，不服臺灣南投地方法院110年度原易字
第0號中華民國111年1月25日第一審判決（起訴案號：臺灣南投
地方檢察署109年度偵緝字第98號），提起上訴，本院判決如下
：
    主  文
上訴駁回。
    犯罪事實
一、詹明傳於民國108年11月6日上午8時30分許，騎駛不知情友
    人○○○所有之車牌號碼000-000號普通重型機車，途經南投縣
    ○○鎮○○路0號前，見洪啓富所有之抽油煙機1臺（價值約新臺
    幣5,000元）經清洗後放置該處晾乾而無人看守，竟意圖為
    自己不法之所有，基於竊盜之犯意，徒手竊取上開抽油煙機
    得手，隨即騎車離去。嗣洪啓富發現抽油煙機遭竊後報警處
    理，警方循線透過○○○轉達詹明傳其上揭行為已為警方察覺
    ，詹明傳遂於數日後，將上開抽油煙機放回南投縣○○鎮○○路
    0號前（已發還洪啓富）。
二、案經洪啓富訴由南投縣政府警察局埔里分局報告臺灣南投地
    方檢察署檢察官偵查起訴。
    理  由
一、按被告以外之人於審判外之言詞或書面陳述，除法律有規定
    者外，不得作為證據；被告以外之人於審判外之陳述，雖不
    符刑事訴訟法第159條之1至第159條之4之規定，而經當事人
    於審判程序同意作為證據，法院審酌該言詞陳述或書面陳述
    作成時之情況，認為適當者，亦得為證據，刑事訴訟法159
    條第1項、第159條之5分別定有明文。本判決所引用被告以
    外之人於審判外之陳述，檢察官、上訴人即被告詹明傳（下
    稱被告）、辯護人於本院準備程序及審判時，均表示沒有意
    見(見本院卷第71頁、第129至130頁)，且均未於言詞辯論終
    結前聲明異議，本院審酌上開證據資料製作時之情況，尚無
    違法不當及證明力明顯過低之瑕疵，亦認為以之作為證據應
    屬適當，依刑事訴訟法第159條之5第2項規定，均有證據能
    力。其餘引用之非供述證據，均與本案犯罪待證事實具有證
    據關聯性，且無證據證明有何違法取證之情事，並經依法踐
    行調查證據程序，亦得為本案之證據使用。
二、訊據被告固坦承有於上揭時、地，取走告訴人洪啟富放置於
    南投縣○○鎮○○路0號前之抽油煙機1臺之事實，惟否認有何竊
    盜之犯行，辯稱：我當時騎車經過○○路0號前，發現路口轉
    角有一臺破爛之抽油煙機，當地常有人丟棄或撿拾物品，我
    以為是別人不要之物品才會撿走，我是在路邊撿的，不是在
    告訴人家門口，彼此間有段距離，我沒有犯罪動機，不然我
    不會把抽油煙機歸還等語。然查：
(一)被告上開犯罪事實，業據證人即告訴人於原審審判時證稱：
    我於106年10月至11月間購買本案抽油煙機，當時我買全新
    品，為不銹鋼材質，距案發時大約買了2年多，南投縣○○鎮○
    ○路0號係我出租給別人之房屋，隔壁鐵皮屋窗戶晾掛之白色
    布條係房客曬衣服之地方，我係住○○○路0號前方圓柱之對面
    ，即○○路0之0號，當時抽油煙機太油，我自己洗完後將它放
    在○○路0號前方曬太陽晾乾，我當時在○○路0-0號家裡，後來
    我發現不見，我也沒看到係何人取走，就報警處理，之後約
    2、3天後，有人打電話給我說你原諒我兒子，抽油煙機就丟
    在原來我放置的位置旁邊，被告拿走抽油煙機前，未曾詢問
    屋內的我等語（見原審卷第265至229頁）。又經原審勘驗案
    發現場監視錄影光碟結果：「畫面中央為一柏油道路延伸至
    畫面上方，畫面左側為一柏油道路延伸至畫面右側，路底為
    一住家，於上開2 條道路之交岔路口（即畫面左上角約11點
    鐘方向）為一間白色房屋，屋外前方有一類似古井之圓柱體
    ，旁邊放置抽油煙機。被告騎向抽油煙機之方向，隨後將機
    車停在抽油煙機前方，拿取抽油煙機之排煙管放置在機車前
    方踏板，往前騎乘約1 秒，排油煙管自機車踏板上掉落地上
    ，此時一位路人騎乘腳踏車經過該交岔路口往畫面上方道路
    駛離，被告下車，往排油煙機方向走近約4 步，此時一位身
    穿桃紅色衣服之路人騎乘機車亦經過該交岔路口，往畫面右
    下角駛離，被告拿取抽油煙機放置機車踏板上後，又再回頭
    拿取抽油煙機之擋板放置機車踏板上，隨後騎車往畫面上方
    道路駛去，消失於畫面右上角之樹叢陰影中」，有原審勘驗
    筆錄在卷可查(見原審卷第263頁)。此外並有案發時監視錄
    影畫面照片12張（見警卷第34至39頁）附卷可稽。衡酌告訴
    人與被告間並不認識亦無任何嫌隙仇恨或金錢糾紛，其自無
    刻意誣陷被告而為不利被告證述之必要，是告訴人此部分所
    為之證述，與客觀事實相符，
　　堪以採信。
(二)被告雖以前詞置辯，然：
　1.被告雖辯稱其所拿取之抽油煙機破破爛爛等語。然由上開勘
    驗結果及卷內現場照片（見警卷第38至39頁）可知，被告於
    案發當時所拿取之抽油煙機為不銹鋼色，外觀並無明顯破損
    之處；又依告訴人上開證述可知，該抽油煙機僅使用2年餘
    ，又甫經告訴人清洗完畢，自外觀顯不足以使人誤認為係他
    人所丟棄而毫無用處之物。
　2.被告雖辯稱其是在路邊撿的等語。然依上開勘驗結果及卷內
    現場照片（見警卷第37頁）可知，被告所拿取抽油煙機之地
    點，位於南投縣○○鎮○○路0號鐵皮屋及石頭材質圓柱體間，
    地上並鋪設有白色長方形物件以避免沾上塵土，該處周圍亦
    無其他遭人棄置之資源回收物品，自客觀上並不足以使人誤
    認該處係資源回收或集中放置垃圾之地點，被告此部分所辯
    自難憑採。
　3.再者，位於南投縣○○鎮○○路0號旁加蓋之鐵皮屋係供晾曬衣
    物用，此經證人即告訴人於原審證述在卷(見原審卷第266頁
    )，該處顯然仍有人居住使用。被告於取走上開排油煙機前
    ，亦理應就近向屋內之住戶確認無誤後再予拿取，然被告卻
    捨此不為，逕自取走他人放置在屋外之抽油煙機，則被告主
    觀上具有為自己不法所有意圖之竊盜犯意，至為明確。
　　況且，被告係因從花蓮到○○玩，暫住友人○○○南投縣○○鎮○○
    路00號住處，於案發當日上午外出購物時，始向○○○借機車
    使用等情，業據證人即被告友人○○○於警詢證述明確(見警卷
    第10至11頁)，被告顯非南投縣○○鎮住民，其又如何得知當
    地常有人丟棄物品，任何人均可隨意撿拾？
　　是被告辯稱其誤以為該抽油煙機係他人丟棄之物品，其主觀
    上無不法所有之意圖等語，自不可採。
　4.又被告於本院雖主張告訴人必須提出購買上開抽油煙機之收
    據，始能證明抽油煙機是告訴人所有的等語。然上開抽油煙
    機係告訴人於106年10至11月間所購買的全新品，告訴人為
    所有人並仍在使用中等節，此經證人即告訴人於原審證述在
    卷(見原審卷第265、268、270頁)。且告訴人於上開抽油煙
    機失竊後之當日上午10時50分許，即前往警局報案(見警卷
    第7頁)，堪認告訴人對上開抽油煙機有事實上之管領支配力
    ，方能在案發當日隨即報警處理。而按刑事訴訟法第232條
    規定「犯罪之被害人，得為告訴。」所謂犯罪之被害人，指
    因犯罪行為而直接受害之人而言；關於財產法益被侵害時，
    該財產之所有權人固為直接被害人，而對於該財產有事實上
    管領支配力之人，因他人之犯罪行為致其管領支配力受有侵
    害者，亦屬犯罪之直接被害人，自得為告訴。本件依上說明
    ，告訴人對於上開抽油煙機既有事實上之管領支配力，
　　縱其未能提出購買時之收據，仍屬有權提起告訴之人，被告
    此部分所辯，委無可採。
　5.至被告雖於數日後，即將上開抽油煙機放回南投縣○○鎮○○路
    0號前，然被告於檢察官偵查時自陳：因為後來有人說有人
    報警，我就在拿走後2、3日把東西放回原本檢拾的地方等語
    (見偵緝卷第14頁)。顯見被告係因發覺其犯行經告訴人報警
    ，可能會為警循線查獲，始自行將贓物返還，然此並不影響
    其已成立之犯行，尚難以此即認被告並無不法所有之意圖，
    而為其有利之認定。
(三)綜上所述，被告上開所辯，均不足採。從而，本案事證明確
    ，被告上開犯行堪以認定，應依法論科。
三、核被告所為，係犯刑法第320條第1項之竊盜罪。被告前於10
    4年間，因不能安全駕駛致交通危險罪案件，經臺灣花蓮地
    方法院以104年度原花交簡字第360號判決判處有期徒刑3月
    確定，於106年3月28日執行完畢出監，有臺灣高等法院被告
    前案紀錄表在卷可稽，其於有期徒刑執行完畢後，5年以內
    故意再犯本件有期徒刑以上之罪，為累犯。而被告有上開累
    犯之事實及應依法加重其刑，已據檢察官於本院審判時說明
    其所憑之依據及理由，且本院考量刑法第47條累犯加重規定
    之立法理由，係因犯罪行為人之刑罰反應力薄弱，需再延長
    其矯正期間，以助其重返社會，並兼顧社會防衛之效果。而
    被告前案犯罪經有期徒刑執行完畢後，理應產生警惕作用而
    能自我控管，不再觸犯有期徒刑以上之罪，然被告卻故意再
    犯本案之竊盜罪，足見被告有其特別惡性，前罪有期徒刑之
    執行無成效，其對於刑罰之反應力顯然薄弱，如加重其所犯
    法定最低本刑，並無使被告所受刑罰超過其應負擔罪責，依
    司法院大法官釋字第775號解釋意旨，本院認有必要依刑法
    第47條第1項之規定加重其刑。
四、原審經審判結果，以被告上開犯罪事證明確，適用刑法第32
    0條第1項、第47條第1項、第41條第1項前段等規定，審酌被
    告任意竊取他人擺放在住家外之物品，侵害他人財產法益，
    法治觀念薄弱，所為應予非難，所竊得之物品業已返還告訴
    人，及有竊盜之刑事犯罪紀錄(與累犯之認定無關)之素行，
　　暨其於原審自陳之智識程度、家庭及經濟狀況(見原審卷第2
    76至277頁)等一切情狀，量處有期徒刑3月，並諭知易科罰
    金之折算標準。另就沒收部分，以被告所竊得之排油煙機1
    臺，雖為其本案犯罪所得，然已實際合法發還被害人，此經
    告訴人於原審陳述明確（見原審卷第269頁），依刑法第38
    條之1第1項前段、第5項規定，不予宣告沒收或追徵。核原
    審就被告之量刑及沒收既已審酌上開情狀，注意及考量刑法
    第57條所列各款事項，所處刑度符合罰當其罪之原則，亦與
    比例原則相符，並無輕重失衡之情。被告提起上訴，仍執前
    詞否認犯罪，其上訴並無理由，應予駁回。
據上論斷，應依刑事訴訟法第368條，判決如主文。
本案經檢察官王元隆提起公訴，檢察官陳惠珠到庭執行職務。
中　　華　　民　　國　　111 　年　　8 　　月　　9 　　日
            刑事第四庭     審判長法　官   蔡  名  曜
                                 法　官   黃  玉  琪
                                 法　官   林  宜  民
以上正本證明與原本無異。
不得上訴。
                                 書記官   謝  安  青
　　　　　　　　　　　　　　　　 
中　　華　　民　　國　　111 　年　　8 　　月　　9 　　日

附錄論罪科刑法條：
刑法第320條第1項：
意圖為自己或第三人不法之所有，而竊取他人之動產者，為竊盜
罪，處5年以下有期徒刑、拘役或50萬元以下罰金。